【裁判字號】    89,易,4135
【裁判日期】    900801
【裁判案由】    妨害自由
【裁判全文】
臺灣臺中地方法院刑事判決                        八十九年度易字第四一三五號
    公  訴  人  臺灣臺中地方法院檢察署檢察官
    被      告  己○○
    選任辯護人  林易佑
右列被告因妨害自由案件，經檢察官提起公訴（八十九年度偵續字第三八號），本院
判決如左：
    主  文
己○○無罪。
    理  由
一、公訴意旨詳如附件起訴書所載。
二、公訴人認被告己○○有右揭妨害自由之犯行，無非以告訴人即被害人戊○○之指
    訴，並以ＨＺ－七一七號車係被害人之謀生工具，且價值應超過新台幣（下同）
    一百萬元，而被告所要求分擔之清潔費用僅三十九萬餘元，告訴人不可能自願將
    該車留置充當抵償清潔費用之用，並有違反廢棄物清理法案件處分通知單、被告
    己○○與立偉運輸有限公司所簽之協議書為證，為其論據。訊據被告己○○堅決
    否認有何妨害自由之犯行，並辯稱：告訴人承攬載運還原爐爐渣後，復將還原爐
    爐渣出售他人造路，有關還原爐爐渣之堆放地點係告訴人自行決定，因告訴人在
    彰化縣芳苑鄉漢寶出海口（下稱漢寶出海口）所堆放之還原爐爐渣，除向被告所
    承攬載運、由金興鋼鐵股份有限公司（下稱金興公司）所生產之還原爐爐渣外，
    尚有第三人所生產之還原爐爐渣，故被告僅願負擔金興公司所生產之還原爐爐渣
    之清除費用，其餘費用應由告訴人自行負擔，後因告訴人無力清除，才要求被告
    幫忙，係告訴人自願以上揭車輛充當應負擔清除費用之擔保品等語。
三、按犯罪事實應依證據認定之，無證據不得推定其犯罪事實；又不能證明被告犯罪
    或其行為不罰者，應諭知無罪之判決，刑事訴訟法第一百五十四條、第三百零一
    條第一項分別訂有明文。再告訴人之告訴，係以使被告受刑事訴追為目的，是其
    陳述是否與事實相符，仍應調查其他證據以資審認，亦有最高法院五十二年度臺
    上字第一三○○號判例意旨可資參照。經查：(一)被告於八十八年一月間，將其向
    金興公司承攬處理後之還原爐爐渣以每公噸四十元之代價，委由告訴人清運，告
    訴人則與案外人子○○合夥，再將其所承攬清運之還原爐爐渣以每公噸七十元之
    價格，出售予在漢寶出海口從事填土造路工作之丁○○，又告訴人係於向被告承
    攬清運金興公司還原爐爐渣前之八十七年底起，即開始有出售還原爐爐渣予丁○○之事實，且自該時起，告訴人與子○○及其僱用之司機每日均有載運還原爐爐
    渣至漢寶出海口交付丁○○，價款則係由告訴人向丁○○請領之事實，為被告供
    述在卷，核與告訴人所述各節相符，並經證人丁○○、證人即在漢寶出海口駕駛
    挖土機整地之司機庚○○到庭結證屬實，互核均相符合，告訴人既於向被告承攬
    清運金興公司生產之還原爐爐渣前，即已開始載運還原爐爐渣至漢寶出海口交付
    丁○○，而告訴人向被告承攬清運之還原爐爐渣亦係由告訴人出售並交付予丁○○，則告訴人指稱將金興公司之還原爐爐渣傾倒在漢寶出海口，係依被告指定之
    地點傾倒，及其在漢寶出海口傾倒之還原爐爐渣均係金興公司所生產者，顯與事
    實不符。(二)又八十八年一月間，因漢寶出海口附近居民懷疑丁○○在漢寶出海口
    造路所填之還原爐爐渣係屬有毒物質，漢寶出海口附近之居民即邀集丁○○、告
    訴人及子○○至漢寶活動中心開會協調還原爐爐渣清除之問題，告訴人與子○○
    曾應允於一個月內清除，然屆期並未清除，致被告與丁○○均同遭環保局課處罰
    鍰，故被告才找丁○○共同處理還原爐爐渣清除事宜，復據證人丁○○結證甚詳
    ，而嗣後為清除還原爐爐渣所需費用分擔問題，告訴人曾與丁○○及被告所指派
    之員工辛○○前往太平市竹子坑之土雞城協調，然因告訴人表示沒錢，只有一部
    車（指車牌號碼ＨＺ－七一七號貨車）而已，故協調未成，後於八十八年二月九
    日下班時間，被告與癸○○前往金興公司向該公司守衛甲○借用辦公室開會，當
    天共有包括告訴人在內之四、五個人進去，約一個半鍾頭後離開，離開時除說謝
    謝外，並未提到任何事，不知告訴人為何將車停在金興公司，告訴人也沒有要求
    要將車開走等情，亦據證人即於八十八年二月九日擔任金興公司守衛之甲○到庭
    結證甚明，則告訴人指稱被告於八十八年二月九日下午七時三十分許，指示金興
    公司守衛不得開門而不讓告訴人駕車離去等語，已難信其為真；參照嗣於同年二
    月十二日，告訴人委請立偉運輸有限公司（下稱立偉公司）經理壬○○前往金興
    公司參與協調會議時，僅對壬○○稱係因載運還原爐爐渣產生問題要協調，參與
    協調之人則有被告、告訴人、信鴻鐵工廠之人員、金永盛公司之人員及金興公司
    之董事長乙○○等人，會中均是協調清運還原爐爐渣應何人負責之事，而壬○○
    前往金興公司時，告訴人之車已停在金興公司廣場，及告訴人委託壬○○前往開
    協調會時，僅說與被告間因還原爐爐渣清除有糾紛，並未說車為何留在金興公司
    ，當天（指八十八年二月十二日）告訴人有說要將車賣掉來解決此事，但並未要
    求將車開回去，告訴人之車子車齡已約八年，市價約五十萬元左右，且告訴人當
    時尚欠立偉公司稅金、保險費共約三十萬元等情，亦據證人壬○○、辛○○到庭
    結證甚詳，告訴人如有遭被告強行扣車之事實，其既已委請壬○○出面代為協調
    ，而上揭貨車又係告訴人謀生之工具，上揭車輛對告訴人之重要性不言可諭，告
    訴人理應以委請壬○○索回上揭車輛為第一要務，何以竟未為之，反向壬○○表
    示要賣車來解決事情？再八十八年二月九日告訴人等前往金興公司之時間既係下
    班時間，已無載運爐渣之需要，單純僅係協商還原爐爐渣清除費用分擔問題，告
    訴人前往金興公司時，竟非但駕駛貨車前往赴約，且連同其ＯＥ－二五號之子車
    亦一併駛往金興公司，並事後告訴人既未立即向警方報案，反係由金興公司人員
    先行至台中縣警察局烏日分局五光派出所備案，有該所各類案件紀錄表在卷可按
    ，且告訴人係遲至該車放置金興公司長達二十餘日、並漢寶出海口之還原爐爐渣
    已清除完畢後之八十八年三月二日，方至金興公司要求取回上揭車輛，復據證人
    即金興公司該日警衛丙○○結證甚明，告訴人如非自行同意將上揭車輛停放於金
    興公司，以供為被告日後得向告訴人請求應負擔清除費用之擔保，告訴人焉有將
    其謀生工具放置於金興公司長達二十餘日均不聞不問之理？(三)綜合上開各情，告
    訴人指訴各節既與事實不符，且悖於常情及經驗法則，而被告辯稱告訴人於八十
    八年二月九日未將其所有之上揭車輛駛離金興公司，係因告訴人無力清除漢寶出
    海口之還原爐爐渣，方以上揭車輛為擔保，而由被告負清除之責等語，即屬信而
    有徵，是縱事後告訴人於還原爐爐渣清除後之八十八年三月二日前往金興公司欲
    將上揭車輛駛離遭拒，被告至多亦僅係行使其動產質權人之權利而已，尚難以妨
    害自由罪相繩。基上，本案告訴人之指訴實不足為認定被告有罪之依據，揆諸前
    開判例意旨，至屬明灼，而除告訴人之指訴外，復查無其他積極之證據足資證明
    被告有公訴意旨所指之犯行，依前開規定，自應為被告無罪之諭知。
四、據上論斷，應依刑事訴訟法第三百零一條第一項，判決如主文。
中      華      民      國      九十      年      八    月      一      日
                                臺灣臺中地方法院刑事第二庭
                                    法  官  呂  麗  玉
右正本證明與原本無異。
如不服本判決，應於判決送達後十日內向本院提出上訴狀，上訴於臺灣高等法院臺中
分院( 須附繕本 )。
                                    書記官
中      華      民      國      九十      年      八    月      一      日


司法院資訊處製作；財團法人民間司法改革基金會備份。
